【裁判字號】    99,交上易,484
【裁判日期】    990831
【裁判案由】    過失傷害
【裁判全文】
臺灣高等法院臺南分院刑事判決       99年度交上易字第484號
上  訴  人
即  被  告  戊○○○
上  訴  人
即  被  告  丁○○
上列上訴人因過失傷害案件，不服臺灣嘉義地方法院99年度交易
字第123號中華民國99年5月31日第一審判決（起訴案號：臺灣嘉
義地方法院檢察署99年度偵字第2889號），提起上訴，本院判決
如下：
    主  文
原判決撤銷。
戊○○○犯過失傷害罪，處有期徒刑伍月，如易科罰金，以新臺
幣壹仟元折算壹日。緩刑貳年。
丁○○犯過失傷害罪，處有期徒刑肆月，如易科罰金，以新臺幣
壹仟元折算壹日。緩刑貳年。
    事  實
一、戊○○○僅持有輕型機車駕駛執照，竟於民國98年6月6日上
    午7時40分許，越級駕駛車牌號碼LYH-216號重型機車，沿嘉
    義縣民雄鄉○○村○○道路由北向南行駛；丁○○駕駛車牌
    號碼K2D-231號重型機車，於上開產業道路沿右側岔路由西
    向東行駛；渠等2人於行經民雄鄉興南村10鄰53-1號旁之無
    號誌交岔路口時，戊○○○竟未暫停讓右方車先行；另丁○○嚴重超速，且行經無號誌之交岔路口，未減速慢行，作隨
    時停車之準備，而依當時天候晴、日間自然光線、柏油路面
    乾燥無缺陷、無障礙物、視距良好，又無不能注意之情事，
    竟疏未注意，戊○○○騎乘之重型機車車頭與丁○○騎乘之
    重型機車左側車身發生擦撞，致丁○○因反應不及未能煞車
    ，所騎乘之前揭車輛仍繼續往東且失控向左偏行移動20餘公
    尺，旋即撞及由東往西行駛，由丙○○所駕駛車牌號碼908-
    CHQ號重型機車，致丙○○受有左手第4、5掌骨骨折、同車
    之乙○○受有左側膝擦挫傷、左眉部瘀腫、甲○○受有左膝
    擦挫傷等傷害。被告2人肇事後於有偵查犯罪職權之公務員
    或機關發覺前，即向據報到場處理之員警表明為肇事人，自
    首並接受裁判。
二、案經丙○○、乙○○、甲○○訴請臺灣嘉義地方法院檢察署
    檢察官偵查起訴。
    理  由
一、按被告以外之人於審判外之言詞或書面陳述，除法律有規定
    者外，不得作為證據；又被告以外之人於審判外之陳述，雖
    不符合同法第159條之1至第159條之4之規定，但經當事人於
    審判程序同意作為證據，法院審酌該言詞陳述或書面陳述作
    成時之情況，認為適當者，亦得為證據。刑事訴訟法第159
    條第1項及第159條之5第1項分別定有明文。查本判決下列所
    引之供述證據，雖屬傳聞證據，惟當事人於本院審判期日中
    表示同意作為證據（見本院卷第35頁），本院審酌該等證據
    之取得過程並無瑕疵，與本案待證事實間復具有相當之關聯
    性，以之為本案證據並無不當，自得採為本件認定事實之基
    礎，合先敘明。
二、上揭犯罪事實，迭據被告2人於原審及本院審理時均坦承不
    諱，核與告訴人丙○○於警詢時之指訴相符、復有道路交通
    事故現場圖、道路交通事故調查報告表（一）、（二）、嘉
    義縣警察局道路交通事故肇事人自首情形紀錄表各1份、告
    訴人丙○○、乙○○、甲○○3人財團法人嘉義基督教醫院
    98年10月13日診斷證明書各1紙、現場及車損照片20張、原
    審就肇事現場附近監視器錄影畫面所製作之筆錄1份及據此
    擷取翻拍之照片16張等在卷可佐。足認被告2人之自白核與
    事實相符。
三、按「行車速度，依速限標誌或標線之規定，無速限標誌或標
    線者，應依下列規定：一、行車時速不得超過五十公里。但
    在未劃設車道線、行車分向線或分向限制線之道路…，時速
    不得超過四十公里。二、行經…無號誌之交岔路口…，均應
    減速慢行，作隨時停車之準備。…」、「汽車行駛至交岔路
    口，其行進、轉彎，應依下列規定：…二、行至無號誌或號
    誌故障而無交通指揮人員指揮之交岔路口，…；同為直行車
    或轉彎車者，左方車應暫停讓右方車先行。…」道路交通安
    全規則第93條第1項第1、2款及第102條第1項第2款分別定有
    明文。查前揭被告2人發生碰撞之交岔路口，為無號誌交岔
    路口，且該處路面未繪設車道線，亦無分向設施，速限為時
    速40公里，此有道路交通事故調查報告表(一)在卷可稽（見
    98年度交查字第2305號偵卷，下稱第2305號偵卷，第5頁）
    ；又被告丁○○、戊○○○於事故當時，分別沿嘉義縣民雄
    鄉○○村○○道路由西向東及由北向南行駛，被告丁○○並
    以時速60公里之速度行駛，此業據被告2人於原審審理時供
    承在卷（見原審卷第50、58、59頁），並有道路交通事故現
    場圖1份（見第2305號偵卷第4頁）存卷足參。故依上開規定
    ，被告戊○○○於行經前揭交岔路口時，即應暫停讓由被告
    丁○○所駕駛之前揭車輛先行方得續行，另被告丁○○行經
    無號誌之交岔路口，即應減速慢行，作隨時停車之準備，參
    以被告丁○○、戊○○○2人分別考領有重型、輕型機車駕
    駛執照之人，除為被告所自承（見第2305號偵卷第13、16頁
    ），並有公路監理電子閘門證號查詢機車駕駛人（被告丁○○部分）、及被告戊○○○之駕駛執照附卷可參（見原審卷
    第64、64之1頁），是其2人對於應遵守上開規定自應知之甚
    稔，且依卷附道路交通事故調查報告表所載，本件肇事當時
    係天候晴、日間自然光線、柏油路面乾燥無缺陷、無障礙物
    、視距良好等情狀，被告並無不能注意情事，詎仍疏未注意
    上開規定，因而肇事發生擦撞，足徵被告2人之駕車行為確
    有應注意能注意而未注意之過失無疑。
四、又被告丁○○與被告戊○○○發生擦撞後，被告丁○○因反
    應不及未能煞車，所騎乘之前揭車輛仍繼續往東且失控向左
    偏行移動20餘公尺，旋即撞擊由東往西行駛，由丙○○所駕
    駛車牌號碼908-CHQ號重型機車，業據被告丁○○於警詢及
    原審審理時坦承並證述在卷（見第2305號偵卷第15頁；原審
    卷第28、50、51頁），並有道路交通事故現場圖1份在卷可
    佐；再依原審勘驗事發當時前揭交岔路口附近之監視器畫面
    之結果，於播放時間1分9秒時，被告2人之機車發生擦撞，
    被告丁○○所騎機車越過交岔路口時，原係靠右行駛，隨即
    靠左偏行，被告丁○○所騎機車左側出現1條狀物，另於播
    放時間1分10秒至1分11秒間，被告丁○○所騎之機車即與告
    訴人丙○○所騎之機車發生碰撞，此有原審勘驗筆錄1份，
    並有前揭影像翻拍畫面附卷足憑（見原審卷第27、28、31至
    38頁）；而關於前揭條狀物為何，被告丁○○於原審審理時
    證稱：為其左腳伸開之樣子，因伊與被告戊○○○所騎機車
    發生碰撞後受到驚嚇，且因伊車子好像要倒了，為了平衡才
    如此作等語（見原審卷第50頁），足徵被告丁○○與被告戊○○○2人所騎機車發生擦撞後，被告丁○○確因驚嚇而失
    控撞及告訴人丙○○所騎之機車，且被告丁○○前後2次事
    故相距時間，不到2秒之時間，即緊接相續發生，據此當足
    推認被告丁○○與被告戊○○○2人所肇致之第1階段事故，
    與被告丁○○撞及告訴人丙○○所騎乘機車之第2階段事故
    ，2 者實無從予以分割而個別以觀，故被告2人前揭過失，
    均與被告丁○○騎乘機車撞及告訴人丙○○所騎機車之事故
    具相當因果關係要屬無疑。本件經送臺灣省嘉雲區車輛行車
    事故鑑定委員會鑑定，該會鑑定意見關於第1階段事故，認
    「被告戊○○○無照駕駛重機車，行經無號誌交岔路口，左
    方車未暫停讓右方車先行，同為肇事原因。丁○○駕駛重機
    車，行經無號誌交岔路口，未減速慢行，作隨時停車之準備
    且嚴重超速行駛，同為肇事原因」與本院上開認定相同，至
    第2階段事故之發生，則僅認定被告丁○○為肇事原因，此
    有臺灣省嘉雲區車輛行車事故鑑定委員會嘉雲區980822案鑑
    定意見書附卷可參（見第2305號偵卷第51頁），然因該鑑定
    委員會並未慮及2次事故係接續發生而予以切割認定，其關
    於第2階段肇事因素之認定顯有不當，為本院所不採，附此
    敘明。又告訴人丙○○因本件車禍受有左手第4、5掌骨骨折
    、同車之乙○○受有左側膝擦挫傷、左眉部瘀腫、甲○○受
    有左膝擦挫傷等傷害等情，此有前揭嘉義基督教醫院之診斷
    證明書3紙在卷可稽，被告2人之過失行為與告訴人3人之傷
    害結果間，顯具有相當因果關係。綜上所述，本案事證已臻
    明確，被告犯行，洵堪認定，應依法論科。
五、核被告2人所為，均係犯刑法第284條第1項前段之過失傷害
    罪。被告2人之一過失行為，均致告訴人3人受傷，觸犯數罪
    名，均為想像競合犯，均應從一重處斷。又按道路交通管理
    處罰條例第86條第1項所稱之汽車駕駛人「無照駕車」，除
    同條例第21條第1項第1款之「未領有駕駛執照駕車」外，應
    包括持較低等級車類之駕駛執照，而駕駛較高等級之車類在
    內（最高法院82年度台上字第203號判決意旨參照）。查被
    告戊○○○僅持有輕型機車之駕照，卻越級駕駛重型機車並
    因此肇事致告訴人3人受傷，揆諸上開說明應依道路交通管
    理處罰條例第86條第1項規定，加重其刑。另被告2人肇事後
    ，於有偵查犯罪職權之公務員或機關發覺前，即向據報到場
    處理之員警表明為肇事人等情，有嘉義市○○○道路交通事
    故肇事人自首情形紀錄表1份在卷可參，參以被告2人事後並
    未逃避本案偵查及審理程序，足認被告2人確符合自首之規
    定，爰均依刑法第62條前段減輕其刑，並就被告戊○○○部
    分先加後減之。
六、原審以被告2人之過失犯行，事證明確，因予論罪科刑，固
    非無見。惟查：原審未論及被告2人之一過失行為，均致告
    訴人3人受傷，觸犯數罪名，均為想像競合犯一節，尚有未
    洽。被告2人以原審未慮及彼等已積極與告訴人洽談和解之
    事，且原審判決後已達成和解，原審量刑過重云云，雖無理
    由，但原判決既有上開可議之處，自應由本院將原判決予以
    撤銷改判。爰審酌被告戊○○○未受教育之智識程度，被告
    丁○○高職畢業之智識程度；渠等2人前無任何犯罪前案紀
    錄，有台灣高等法院被告前案紀錄表各1份在卷可稽，素行
    良好；告訴人3人所受傷害程度；被告丁○○、戊○○○於
    原審及本院審理時，分別坦承犯行之態度；另告訴人於原審
    業已領得被告丁○○所賠償機車修理費12,250元，及領得被
    告戊○○○之機車強制險3萬元一節，業據告訴人丙○○於
    原審審理時陳述明確，並有被告丁○○所提出之收據為憑（
    見原審卷第64之2頁），且被告2人於原審判決後之99年7月7
    日均已與告訴人3人成立和解，有和解書一份附卷可稽，告
    訴人並請求本院均諭知被告2人緩刑（詳本院卷第39-41頁）
    ；本件交通事故，被告2人均同為肇事原因等一切情狀，分
    別量處如主文第2項所示之刑，並均諭知易科罰金之折算標
    準。查被告2人均未曾因故意犯罪受有期徒刑以上刑之宣告
    ，有臺灣高等法院被告前案紀錄表2份可參，被告2人於本案
    犯後坦承罪行，態度良好，並於本院審理前即已與告訴人達
    成和解，有和解書一份在卷可憑，本院認被告2人經此偵審
    程序教訓，應知警惕諒無再犯之虞，所宣告之刑以暫不執行
    為適當，均併諭知緩刑2年，以勵自新。
據上論斷，應依刑事訴訟法第369條第1項前段、第364條、第299
條第1項前段，道路交通管理處罰條例第86條第1項，刑法第284
條第1項前段、第55條、第41條第1項前段、第62條前段、第74條
第1項第1款，刑法施行法第1條之1第1項、第2項前段，判決如主
文。
本案經檢察官李傳來到庭執行職務。
中    華    民    國    99    年    8     月    31    日
                  刑事第七庭  審判長法  官  李文福
                                    法  官  顏基典
                                    法  官  陳顯榮
以上正本證明與原本無異。
不得上訴。
                                    書記官  劉岳文
中    華    民    國    99    年    8     月    31    日
附錄：本判決論罪科刑法條
刑法第284條第1項：
因過失傷害人者，處6月以下有期徒刑、拘役或5百元以下罰金，
致重傷者，處1年以下有期徒刑、拘役或5百元以下罰金。

司法院資訊處製作；財團法人民間司法改革基金會備份。
